【裁判字號】    98,訴,1206
【裁判日期】    981230
【裁判案由】    違反毒品危害防制條例
【裁判全文】
臺灣屏東地方法院刑事判決              98年度訴字第1206號
公  訴  人  臺灣屏東地方法院檢察署檢察官
被      告  甲○○
上列被告因違反毒品危害防制條例案件，經檢察官提起公訴（98
年度毒偵字第491 、690 號），嗣被告於本院準備程序進行中先
就被訴事實為有罪之陳述，本院告知被告簡式審判程序之旨，並
聽取當事人之意見後，裁定改由受命法官獨任依簡式審判程序審
理，判決如下：
    主  文
甲○○施用第二級毒品，累犯，處有期徒刑肆月；又施用第一級
毒品，累犯，處有期徒刑拾月，扣案之第一級毒品海洛因壹包（
驗餘淨重零點捌公克、包裝袋重零點壹捌公克）沒收銷燬之；
又施用第二級毒品，累犯，處有期徒刑伍月，扣案之第二級毒品
甲基安非他命壹包（含包裝袋重零點肆玖公克），沒收銷燬之。
應執行有期徒刑壹年伍月，扣案之第一級毒品海洛因壹包（驗餘
淨重零點捌公克、包裝袋重零點壹捌公克）及第二級毒品甲基
安非他命壹包（含包裝袋重零點肆玖公克）均沒收銷燬之。
    事  實
一、甲○○前於民國88年間，因施用毒品案件，經本院以88年度
    毒聲字第1617號裁定送觀察勒戒，經評定有繼續施用毒品傾
    向，又經本院以88年度毒聲字第1801號裁定令入戒治處所施
    以強制戒治，因戒治成效良好，又經本院以88年度毒聲字第
    2801號裁定停止戒治，付保護管束，嗣又經本院裁定撤銷停
    止戒治之裁定，而於89年12月24日期滿執行完畢，並由臺灣
    屏東地方法院檢察署檢察官於90年1 月4 日以90年度戒毒偵
    字第4 號為不起訴處分確定，又於90年間，因施用毒品案件
    ，經本院以90年度毒聲字第687 號裁定令入戒治處所施以強
    制戒治，嗣因毒品危害防制條例修正，而無法繼續執行戒治
    ，經臺灣屏東地方法院檢察署檢察官於93年1 月9 日以92年
    度戒執緝二字第50號以法律修正為由簽結，刑責部分則經本
    院以90年度潮簡字第196 號判決處有期徒刑5 月確定；另於
    89年間，因竊盜、偽造文書案件，經本院以89年度訴字第
    683 號判決處有期徒刑6 月，檢察官提起上訴，經臺灣高等
    法院高雄分院以90年上訴字第1392撤銷原審判決，就竊盜罪
    部分判決處有期徒刑2 年6 月，另就偽造文書罪部分判處有
    期徒刑1 年4 月，甲○○就偽造文書罪部分提起上訴（竊盜
    罪部分則先行確定），經最高法院以91年度台上字第970 號
    判決駁回上訴而確定，又因違反槍砲彈藥刀械管制條例案件
    ，經最高法院以91年度台上字第1168號判決處有期徒刑1 年
    2 月確定，因竊盜、違反槍砲彈藥刀械管制條例、妨害公務
    案件，經臺灣高等法院高雄分院以90年度上訴字第1655號判
    決處有期徒刑10月、2 年、1 年，應執行有期徒刑3 年6 月
    確定，另於91年間，因侵占案件，經本院以91年度易字第8
    號判決處有期徒刑3 月確定，因違反毒品危害防制條例案件
    ，經本院以91年度易字第736 號判決處有期徒刑6 月確定，
    嗣經本院以96年度聲減字第289 號就上開各罪裁定減刑，並
    定應執行有期徒刑6 年9 月確定，嗣於97年3 月27日因縮短
    刑期假釋出監付保護管束，至97年10月24日保護管束期滿，
    視為執行完畢。
二、詎其猶不知悔改，明知海洛因及甲基安非他命分別經公告列
    為毒品危害防制條例第2 條第2 項第1 、2 款之第一級、第
    二級毒品，竟分別基於施用第一級毒品海洛因及第二級毒品
    甲基安非他命之犯意，先於98年1 月9 日下午4 時許，在屏
    東縣佳冬鄉○○村○○路2 之21號之住處內，以將甲基安非
    他命置於玻璃球吸食器內，燒烤後吸食產生煙霧之方式，施
    用第二級毒品甲基安非他命1 次；嗣於同年月12日凌晨3時
    30分許，其因另涉嫌竊盜案件，為警在屏東市○○○路56巷
    口前當場逮捕，其在有偵查犯罪職權之警方尚未發覺其上開
    犯行前，即主動供出上情，經警採尿送驗，結果呈甲基安非
    他命陽性反應。其又於同年3 月21日上午6 、7 時許，在其
    上開住處內，以將海洛因捲入香菸內點燃吸食之方式，施用
    第一級毒品海洛因1 次，復於同日上午8 時許，在同址，以
    將甲基安非他命置於玻璃球吸食器內，燒烤後吸食產生煙霧
    之方式，施用第二級毒品甲基安非他命1 次；嗣於同年月22
    日中午12時30分許，其駕駛車號2028- MJ號自小客車，停在
    屏東縣佳冬鄉○○○○○段川流加油站前，見警方上前盤查
    ，旋即駕車逃離，最後因撞擊安全島而為警逮獲，警方當場
    在其座位下方查扣第二級毒品甲基安非他命1 包（毛重0.49
    公克）、第一級毒品海洛因1 包（驗餘淨重0.38公克、包裝
    袋重0.18公克）、甲基安非他命吸食器1 組及與本案無關之
    第三級毒品愷他命1 包（驗餘淨重0.44公克、包裝袋重0.21
    公克），警方並徵得其同意，採集其尿液檢體送檢驗，結果
    呈嗎啡及甲基安非他命陽性反應。
三、案分經屏東縣政府警察局屏東分局、枋寮分局報告臺灣屏東
    地方法院檢察署檢察官偵查起訴。
    理  由
一、本案被告甲○○所犯違反毒品危害防制條例案件，並非法定
    刑為死刑、無期徒刑或最輕本刑3 年以上有期徒刑之罪，亦
    非高等法院管轄第一審之案件，而被告於本院準備程序中就
    被訴事實為有罪之陳述，本院合議庭乃裁定由受命法官獨任
    進行簡式審判程序。又簡式審判程序之證據調查，依刑事訴
    訟法第273 條之2 規定，不受同法第159 條第1 項審判外陳
    述排除之限制，再被告對於卷內之各項證據，亦不爭執證據
    能力，故卷內所列之各項證據，自得作為證據，先予敘明。
二、上揭事實，業據被告坦承不諱，其先後2 次為警所採集之尿
    液檢體，經台灣檢驗科技股份有限公司以酵素免疫分析法及
    氣相層析質譜儀法檢驗，結果分別呈甲基安非他命陽性反應
    、嗎啡及甲基安非他命陽性反應，有該公司98年2 月9 日編
    號KＺ000000000000號濫用藥物尿液檢驗報告、98年4 月8 日
    編號KＺ000000000000號濫用藥物尿液檢驗報告、尿液採證編
    號姓名對照表、疑似施用毒品尿液檢體送驗代號與真實姓名
    對照表各1 份在卷足憑（見屏東分局警卷第12頁、枋寮分局
    警卷第27頁、98年度毒偵字第491 號卷第43頁），另扣案之
    米黃色粉末1 包，經送請法務部調查局鑑定結果，確含有第
    一級毒品海洛因成分，有該局98年8 月14日濫用藥物實驗室
    鑑定書1 紙在卷可證（見98年度毒偵字第491 號卷第52頁）
    ，扣案之白色晶體1 包及吸食器1 個，經屏東縣警察局枋寮
    分局員警以臺灣尖端先進生技醫藥股份有限公司毒品簡易快
    速篩檢試劑檢驗結果，均呈甲基安非他命陽性反應，有毒品
    初步檢驗報告單在卷可按，並有搜索扣押筆錄、扣押物品目
    錄表各1 份在卷可按（見枋寮分局警卷第17至19、28、29頁
    ），被告前開自白顯與事實相符，應堪採信。再按毒品危害
    防制條例於92年7 月9 日修正公布，其中第20條、第23條將
    施用毒品之刑事處遇程序，區分為「初犯」、「5 年內再犯
    」、「5 年後再犯」，而依立法理由觀之，僅限於「初犯」
    、「5 年後再犯」，始應先經觀察、勒戒或強制戒治程序，
    倘被告於5 年內已再犯，經依法追訴處罰，縱其第3 次（或
    第3 次以上）再度施用毒品之時間，在初犯經觀察、勒戒或
    強制戒治執行完畢釋放5 年以後，已不合於「5 年後再犯」
    之規定，且因已於「5 年內再犯」，顯見其再犯率甚高，原
    實施觀察、勒戒或強制戒治，已無法收其實效，即應依該條
    例第10條處罰，最高法院95年5 月9 日95年度第7 次刑事庭
    會議決議可資參照。查被告前於88年間，因施用毒品案件，
    經本院以88年度毒聲字第1617號裁定送觀察勒戒，經評定有
    繼續施用毒品傾向，又經本院以88年度毒聲字第1801號裁定
    令入戒治處所施以強制戒治，因戒治成效良好，又經本院以
    88年度毒聲字第2801號裁定停止戒治付保護管束，嗣又經本
    院裁定撤銷停止戒治之裁定，而於89年12月24日期滿執行完
    畢，並由臺灣屏東地方法院檢察署檢察官於90年1 月4 日以
    90年度戒毒偵字第4 號為不起訴處分確定，又於90年間，因
    施用毒品案件，經本院以90年度毒聲字第687 號裁定令入戒
    治處所施以強制戒治，嗣因毒品危害防制條例修正，而無法
    繼續執行戒治，經臺灣屏東地方法院檢察署檢察官於93 年1
    月9 日以92年度戒執緝二字第50號以法律修正為由簽結，刑
    責部分則經本院以90年度潮簡字第196 號判決處有期徒刑5
    月確定；另於89年間，因竊盜、偽造文書案件，經本院以89
    年度訴字第683 號判決處有期徒刑6 月，檢察官提起上訴，
    經臺灣高等法院高雄分院以90年上訴字第1392撤銷原審判決
    ，就竊盜罪部分判決處有期徒刑2 年6 月，另就偽造文書罪
    部分判處有期徒刑1 年4 月，甲○○就偽造文書罪部分提起
    上訴（竊盜罪部分則先行確定），經最高法院以91年度台上
    字第970 號判決駁回上訴而確定，又因違反槍砲彈藥刀械管
    制條例案件，經最高法院以91年度台上字第1168號判決處有
    期徒刑1 年2 月確定，因竊盜、違反槍砲彈藥刀械管制條例
    、妨害公務案件，經臺灣高等法院高雄分院以90年度上訴字
    第1655號判決處有期徒刑10月、2 年、1 年，應執行有期徒
    刑3 年6 月確定，另於91年間，因侵占案件，經本院以91
    年度易字第8 號判決處有期徒刑3 月確定，因違反毒品危害
    防制條例案件，經本院以91年度易字第736 號判決處有期徒
    刑6 月確定，嗣經本院以96年度聲減字第289 號就上開各罪
    裁定減刑，並定應執行有期徒刑6 年9 月確定，嗣於97年3
    月27日因縮短刑期假釋出監付保護管束，至98年3 月1 日保
    護管束期滿，視為執行完畢等事實，有臺灣屏東地方法院檢
    察署刑案資料查註紀錄表、臺灣高等法院被告全國前案紀錄
    表各1 份在卷可按，是被告既已於強制戒治執行完畢釋放後
    5 年內再犯施用毒品案件，並經法院論罪科刑，即非屬前述
    「5 年後再犯」之情形，檢察官自應依法追訴。從而，本件
    事證明確，被告犯行洵堪認定，應依法論科。
三、查海洛因、甲基安非他命分屬毒品危害防制條例第2 條第2
    項第1 款、第2 款所規定之第一級毒品及第二級毒品。是核
    被告上開所為，分別係犯毒品危害防制條例第10條第2 項施
    用第二級毒品罪、同條第1 項施用第一級毒品罪、同條第2
    項之施用第二級毒品罪。其持有毒品復進而施用，持有毒品
    之低度行為，各為施用毒品之高度行為所吸收，均不另論罪
    。又被告所犯上開3 罪，犯意各別，行為互殊，應予分論併
    罰。次查被告前有如事實欄所示之科刑及執行情形，有臺灣
    屏東地方法院檢察署刑案資料查註紀錄表、臺灣高等法院被
    告前案紀錄表各1 份附卷足憑，其於刑之執行完畢後5 年內
    ，故意再犯本件有期徒刑以上之3 罪，均為累犯，均應依刑
    法第47條第1 項加重其刑。再者，被告於98年1 月12日凌晨
    3 時30分許，因涉嫌他案為警逮捕時，在員警發現其前開於
    98年1 月9 日所犯施用第二級毒品犯行之前，即主動供出此
    部分犯罪事實，有偵查報告存卷可查（見屏東分局警卷第2
    頁），堪認被告係對於未發覺之罪自首而受裁判，就其所犯
    此施用第二級毒品罪部分，爰依刑法第62條前段規定減輕其
    刑，並依法先加重後減輕之。爰審酌被告多次施用毒品，足
    以戕害其身心，滋生其他犯罪，且前科累累、素行不良，有
    前開前科紀錄表可稽，惟念其犯後坦承犯行，且施用毒品行
    為於本質上係屬自我戕害行為，反社會性之程度尚屬較低等
    一切情狀，分別量處如主文所示之刑，並定其應執行刑。
四、末者，扣案之第二級毒品甲基安非他命1 包（含包裝袋重
    0.49公克）及第一級毒品海洛因1 包（驗餘淨重0.38公克、
    包裝袋重0.18公克），係查獲之毒品，不問屬於犯人與否，
    均應依毒品危害防制條例第18條第1 項前段規定，宣告沒收
    銷燬之，又上開毒品之包裝袋2 只，因殘留微量毒品難以析
    離，爰均依同規定沒收銷燬之；至於鑑驗耗損之毒品因業已
    滅失，無庸為沒收銷燬之諭知，併此敘明。另扣案之吸食器
    1 組，被告雖供承係其用以施用甲基安非他命之物（見本院
    卷第71頁），然經鑑定結果，其上並未殘留海洛因或甲基安
    非他命成分，有高雄醫學大學附設中和紀念醫院檢驗報告1
    紙附卷可憑（見本院卷第28頁），自非屬違禁物，且被告否
    認係其所有（見枋寮分局警卷第4 、5 頁），爰不予宣告沒
    收；至起訴意旨雖認警方於98年3 月23日查扣海洛因2 包，
    然經法務部調查局鑑定結果，僅有上開米黃色粉末1 包係海
    洛因，另1 包白色粉末係第三級毒品愷他命乙節，有前開法
    務部調查局鑑定書可查，起訴意旨就此顯有誤會，又此扣案
    之愷他命既與被告本件施用第一級毒品、第二級毒品犯行並
    無關聯性，自不得併予諭知沒收銷燬，附此敘明。
據上論斷，應依刑事訴訟法第273 條之1 第1 項、第299 條第1
項前段，毒品危害防制條例第10條第1 項、第2 項、第18條第1
項前段，刑法第11條、第47條第1 項、第62條、第51條第5 款，
判決如主文。
本案經檢察官任亭到庭執行職務。
中    華     民     國    98   年   12    月    30    日
                    刑事第五庭  法  官  陳秀慧
以上正本證明與原本無異。
如不服本判決應於收受判決後10日內向本院提出上訴書狀，並應
敘述具體理由；其未敘述上訴理由者，應於上訴期間屆滿後20日
內向本院補提理由書（均須按他造當事人之人數附繕本）「切勿
逕送上級法院」。
中    華    民    國    98    年    12    月    30    日
                                書記官  溫訓暖
附錄本判決論罪科刑法條：
毒品危害防制條例第10條第1、2項：
施用第一級毒品者，處6月以上5年以下有期徒刑。
施用第二級毒品者，處 3 年以下有期徒刑。

司法院資訊處製作；財團法人民間司法改革基金會備份。
